臺灣高等法院高雄分院刑事判決　　　　96年度上訴字第2275號
上　訴　人
即　被　告　甲○○原名譚翔文.
選任辯護人　曾慶雲律師
上列上訴人因違反槍砲彈藥刀械管制條例案件，不服臺灣屏東地
方法院96年度訴字第523 號中華民國96年9月21日第一審判決（
起訴案號：臺灣屏東地方法院檢察署96年度偵字第121 號），提
起上訴，本院判決如下：
     主  文
上訴駁回。
 　　事實及理由
一、本案經本院審理結果，認第一審判決認事用法及量刑均無不
    當，應予維持，並引用第一審判決書所記載之事實、證據及
    理由。（如附件）
二、被告上訴意旨供認寄藏及持有改造手槍及子彈並持向被害人
    蔡旻諺住宅外牆射擊之事實，僅指摘原審判決量刑過重，辯
    護人並辯稱被害人既在屋內未現身，被告對住宅外牆開槍，
    應未對被害人為惡意之通知，是否構成恐嚇罪等詞。經查被
    告於凌晨4 時許夜深人靜，一般人已在家就寢時候，持槍至
    被害人蔡旻諺之住宅前高聲呼喊其名並開槍射擊外牆，被害
    人蔡旻諺在屋內聽聞並起身查看，清楚看到被告開槍示威之
    事實，業據被害人即證人蔡旻諺於警、偵詢中證述明確，被
    告惡意之通知已達，自構成恐嚇罪無疑，原審就被告寄藏改
    造手槍部分量處有期徒刑4 年，併科罰金新台幣30萬元，就
    法定刑3 年以上，10年以下有期徒刑，併科新台幣700 萬元
    以下罰金而言，量刑仍屬低度，並未過重。而被告所犯恐嚇
    罪部分，原審量處有期徒刑1 年，減刑為6 月，定應執行刑
    為4 年4 月，併科罰金新台幣30萬元，罰金如易服勞役，以
    新台1,000 元折算1 日，量刑尚屬適當，被告指摘量刑過重
    顯無理由，上訴應予駁回。
三、據上論斷，應依刑事訴訟法第368條、第373條判決如主文。
本案經檢察官李門騫到庭執行職務。
中　　華　　民　　國　　96　　年　　12　　月　　31　　日
                  刑事第九庭    審判長法  官  莊秋桃
                                      法  官  范惠瑩
                                      法  官  陳  箐
以上正本證明與原本無異。
如不服本判決應於收受本判決後10日內向本院提出上訴書狀，其
未述上訴理由者，並得於提起上訴後10日內向本院補提理由書
狀（均須按他造當事人之人數附繕本)「 切勿逕送上級法院」。
中　　華　　民　　國　　97　　年　　 1　　月　　2 　　日
                                      書記官  許信宗
臺灣屏東地方法院刑事判決　　　　　　　 96年度訴字第523號
公　訴　人　臺灣屏東地方法院檢察署檢察官
被　　　告　甲○○
          （原名譚翔文）
選任辯護人　曾慶雲律師
上列被告因違反槍砲彈藥刀械管制條例案件，經檢察官提起公訴
（96年度偵字第121號），本院判決如下：
    主  文
甲○○未經許可，寄藏可發射子彈具有殺傷力之改造手槍，處有
期徒刑肆年，併科罰金新臺幣拾萬元，罰金如易服勞役，以新
臺幣壹仟元折算壹日。扣案以仿BERETTA 廠92FS型半自動手槍製
造之玩具槍換裝土造金屬滑套及槍管而成之改造手槍（槍枝管制
編號：0000000000號）壹把（含彈匣壹個）沒收；又
以加害生命之事，恐嚇他人致生危害於安全，處有期徒刑壹年，
減為有期徒刑陸月；應執行有期徒刑肆年肆月，併科罰金新臺幣
拾萬元，罰金如易服勞役，以新臺幣壹仟元折算壹日。扣案以
仿BERETTA 廠92FS型半自動手槍製造之玩具槍換裝土造金屬滑套
及槍管而成之改造手槍（槍枝管制編號：0000000000
號）壹把（含彈匣壹個）沒收。
    事  實
一、甲○○明知可發射子彈具有殺傷力之改造手槍及制式子彈為
    經管制之違禁物，未經許可不得受寄藏放，仍基於寄藏之犯
    意，於民國93年4 月間某日，在其位於屏東縣南州鄉○○村
    ○○路24號住處，受友人湯憲原（嗣已於94年10月4 日死亡
    ）委託，受寄以仿BERETTA 廠92FS型半自動手槍製造之玩具
    槍換裝土造金屬滑套及槍管改造而成，並具有殺傷力之改造
    手槍（含彈匣1 個；槍枝管制編號：0000000000號；以下簡
    稱Ａ槍）及可擊發制式子彈但不具殺傷力之改造手槍（以下
    簡稱Ｂ槍）各1 把、制式子彈6 顆，旋藏放其上址住處車庫
    內。嗣95年12月19日凌晨4 時許，甲○○為稍早因細故與蔡
    旻諺發生糾紛而心生不悅，竟另行起意基於恐嚇危害安全之
    犯意，持上開兩把改造手槍及制式子彈至蔡旻諺位於屏東縣
    林邊鄉○○路48之10號住處前，高聲叫囂並呼喊其名，旋以
    Ａ、Ｂ兩槍依序朝上址房屋外牆高處各擊發4 槍、2 槍（毀
    損外牆磁磚部分未據告訴），而達其以加害生命之事恐嚇他
    人之目的，致生危害於安全，嗣為警據蔡旻諺報案，至上址
    現場屋前扣得已經擊發之前述制式子彈彈殼6 枚，並至甲○
    ○住處搜索未獲而策動其父勸說，於95年12月22日晚間11時
    30分經甲○○自行攜帶Ａ槍及所配置之彈匣1 個至警局到案
    。
二、案經屏東縣警察局東港分局報告臺灣屏東地方法院檢察署檢
    察官偵查起訴。
    理  由
一、證據審查部分
  (一)按被告以外之人（含證人、鑑定人、告訴人、被害人、共同
    被告等）於審判外之陳述雖不符刑事訴訟法第159 條之1 至
    之4 等4 條之規定，而經當事人於審判程序同意作為證據，
    法院審酌該言詞陳述或書面陳述作成時之情況，認為適當者
    ，亦得為證據，刑事訴訟法第159 條之5 第1 項定有明文。
    其立法意旨在於傳聞證據未經當事人之反對詰問予以核實，
    原則上先予排除，惟若當事人已放棄反對詰問權，於審判程
    序中表明同意該等傳聞證據可作為證據；基於尊重當事人對
    傳聞證據之處分權，並充實證據資料以利真實發見之理念，
    強化言詞辯論功能，使訴訟程序得以順暢進行，上開傳聞證
    據亦均具有證據能力。本件公訴人提出證人蔡旻諺於警詢中
    之證述，及偵查中經具結而向檢察官所為陳述，除經被告甲
    ○○於本院行準備程序及審理期日明示同意採為證據，依其
    警詢筆錄製作係警員在日常辦公所在之警局內依法詢問，並
    以全程錄音方式擔保過程之正當性，詢畢並由受詢人審視記
    載內容後簽名以示與所述意旨相符，不當製作之可能性極低
    ；偵查中結證部分，依現有卷證亦不能認為有何顯不可信之
    情況，均應認有證據能力。
  (二)又鑑定人由審判長、受命法官或檢察官就下列之人選任1 人
    或數人充之：1.就鑑定事項有特別知識經驗者。2.經政府機
    關委任有鑑定職務者；鑑定之經過及其結果，應命鑑定人以
    言詞或書面報告；法院或檢察官得囑託醫院、學校或其他相
    當之機關、團體為鑑定，或審查他人之鑑定，並準用第203
    條至第206 條之1 規定，刑事訴訟法第198 條、第206 條第
    1 項、第208 條第1 項分別定有明文。本件卷附槍彈鑑定書
    2 份，雖係被告以外之人即內政部警政署刑事警察局於審判
    外之書面陳述，然該局係臺灣高等法院檢察署關於槍彈有無
    殺傷力之概括選任鑑定機關，有臺灣高等法院檢察署92年9
    月9 日檢文允字第0921001203號函附之「臺灣高等法院檢察
    署檢察長概括選任鑑定機關表列」足參，則上開槍彈鑑定書
    ，為刑事訴訟法第159 條第1 項規定之例外情形，應有證據
    能力。
二、訊據被告甲○○於本院審理時，對其前揭時地寄藏Ａ、Ｂ兩
    槍、制式子彈6 顆，嗣因細故致心生不悅而持往蔡旻諺住處
    擊發之事實均自白不諱，復與證人蔡旻諺於偵查中證述自屋
    內目擊遭開槍之情節大致相符，尚有扣案改造手槍1 把（Ａ
    槍）含彈匣1 個、制式子彈彈殼6 枚在卷，及現場採證與房
    屋外牆磁磚損壞等照片共45幀附卷可參。又上開扣案槍枝、
    彈殼經內政部警政署刑事警察局鑑定結果，槍枝（含彈匣）
    部分，係仿BERETTA 廠92FS型半自動手槍製造之玩具槍換裝
    土造金屬滑套及槍管改造而成，機械性能良好，可擊發適用
    子彈，認為具殺傷力之改造手槍（槍枝管制編號：00000000
    00號），及已經擊發並研判其中4 發射自上開Ａ槍，餘2 發
    則另由同一槍枝（Ｂ槍）擊發之9mm 制式子彈彈殼，有該局
    96年1 月26日刑鑑字第0960000186號、96年1 月19日刑鑑字
    第0960000183號槍彈鑑定書各1 份附卷可參。辯護人於本院
    審理時雖辯稱被告持前開槍枝至上址開槍時，對於屋內有人
    之事實並無認識，行為應不構成恐嚇云云，然姑不論被告甲
    ○○前揭時地係因細故對蔡旻諺心生不滿而至其住處示威，
    業據其在偵查中自白綦詳，嗣其到達上址後，復曾先大聲叫
    囂及呼喊蔡旻諺而不獲回應始開槍射擊一節，亦經證人蔡旻
    諺於警、偵詢中指述歷歷，茲以示威者，即在展現、證明自
    己實力以懾人，如不使對方明瞭其示威者身分及其示強之動
    機而令知所進退以達目的，則無從生展現實力之效果，衡情
    ，苟有以向他人示威為目的，選擇鄉間深夜常人均在家就寢
    之時間前往其人住處，並經高聲呼名後，向其住宅外牆射擊
    ，竟又表示不知其人，甚至不能預見其有任何家人正在屋內
    ，與一般事理已然有異，況被告甲○○既明知該址為蔡旻諺
    之住處而仍予射擊，苟令辯護人果能證明其射擊當時確實不
    知屋內有人，要亦無解於該住戶返家發現外牆遭槍擊多處時
    ，亦將心生畏怖，並與被告甲○○於行為時認識及意欲之結
    果相合，是辯護人此部分所辯，不足採取，被告甲○○自白
    寄藏槍枝及恐嚇犯行，堪認與事實相符。本件被告犯罪事證
    已臻明確，應依法論科。
三、按可發射子彈、具有殺傷力之改造手槍及其所使用，具有殺
    傷力之子彈，分別為槍砲彈藥刀械管制條例第4 條第1 項第
    1 款、第2 款規定之槍枝、子彈，非經中央主管機關許可，
    不得持有，同條例第5 條定有明文。核被告甲○○持有Ａ槍
    及制式子彈6 顆之行為，係犯違反槍砲彈藥刀械管制條例第
    8 條第4 項之未經許可，寄藏可發射子彈，具有殺傷力之改
    造手槍罪、同條例第12條第4 項之未經許可寄藏子彈罪，其
    持Ａ、Ｂ兩槍至前開被害人住所叫囂並對外牆高處射擊，致
    被害人因心生畏怖而生危害於安全之行為，係犯刑法第305
    條恐嚇危害安全罪。其所犯關於槍砲彈藥刀械管制條例部分
    之規定雖於94年1 月26日修正，嗣其關於併科罰金等部分所
    適用之刑法總則規定，亦於94年2 月2 日修正公布，95年7
    月1 日起生效施行，惟槍砲彈藥刀械管制條例規定之持有及
    寄藏槍枝罪，係將持有與寄藏手槍罪為分別之處罰規定，而
    寄藏與持有，均係將物置於自己實力支配之下，僅寄藏必先
    有他人之持有行為，而後始為之受寄代藏而已，故寄藏之受
    人委託代為保管，其保管之本身，亦屬持有，不過，此之持
    有係受寄之當然結果，雖不應另就持有予以論罪，然未經許
    可持有手槍，其持有之繼續，為行為之繼續，亦即一經持有
    手槍，罪已成立，但其完結須繼續至持有行為終了時為止。
    則包括持有之寄藏手槍行為，自亦為行為之繼續，其犯罪之
    完結須繼續至寄藏行為終了時為止（最高法院88年第8 次刑
    事庭會議決議參照），本件被告甲○○最初受託寄藏前揭改
    造手槍（Ａ槍）之時間為93年4 月間，雖在前開槍砲彈藥刀
    械管制條例及其罰金部分應適用之刑法總則規定修正公布施
    行前，然其寄藏行為繼續至95年12月22日始因向警方投案交
    出而終了，其寄藏行為之完結既在該條例修正公布施行後，
    自無行為後法律變更可言，應適用修正後槍砲彈藥刀械管制
    條例之規定論處。被告甲○○所犯未經許可寄藏可發射子彈
    ，具有殺傷力改造手槍罪，與未經許可寄藏子彈罪，係以一
    行為而觸犯數罪名，應依刑法第55條前段想像競合之例，從
    一重之未經許可寄藏可發射子彈，具有殺傷力之改造手槍罪
    處斷。被告甲○○犯上開寄藏改造手槍罪及恐嚇危害安全罪
    ，犯意各別，行為互殊，所犯構成要件有異，為數罪，應分
    論併罰之。
四、爰審酌被告甲○○之年齡、品行、智識能力、犯罪手段、對
    於法益所生侵害之程度，其為73年9 月25日出生、受有國中
    畢業教育程度、務農為業之人，有警詢年籍等資料在卷可稽
    ，前未曾因犯罪經法院判刑確定，有臺灣高等法院被告前案
    紀錄表及臺灣屏東地方法院檢察署刑案資料查註紀錄表各1
    份在卷可按，素行尚可，並考量其犯罪寄藏改造手槍、制式
    子彈之數量，持以於深夜向他人房屋射擊以示威嚇，對於社
    會治安及法益所生危險之程度，及其犯罪後，經家人告知而
    自知法網難逃乃出面投案，與在偵、審中自白內容之真實程
    度等一切情狀，分別量處如主文所示之刑，並就併科罰金部
    分，諭知易服勞役之折算標準。
五、本件被告犯罪時間在96年4 月24日以前，所犯刑法第305 條
    恐嚇罪部分，既經諭知未逾1 年6 月之有期徒刑，合於減刑
    條件，爰依中華民國96年罪犯減刑條例第2 條第1 項第3 款
    規定，就該部分減其刑期2 分之1 ，並與其餘不予減刑部分
    ，定應執行之刑。
六、扣案Ａ槍含彈匣1 個，為依法不得持有之違禁物，應依刑法
    第38條第1 項第1 款規定沒收之。未扣案Ｂ槍固為被告甲○
    ○前揭時地持以犯恐嚇罪使用之物，然其既非被告所有，依
    現有卷證復不能證明為違禁物（詳後述），爰與扣案已經擊
    發使用而不具擊發能力、喪失違禁物性質之制式子彈彈殼6
    枚，均不另為沒收之諭知，附此敘明。
七、另就被告甲○○前揭時地除扣案改造手槍（Ａ槍）外，尚同
    時受寄另一把改造手槍（Ｂ槍），嗣並同經持往向上址射擊
    之事實，固據公訴意旨認為亦合於前開寄藏槍枝之犯行而予
    論告。惟按，犯罪事實應依證據認定，無證據不得認定犯罪
    事實，刑事訴訟法第154 條第2 項定有明文；認定犯罪事實
    所憑之證據，雖不以直接證據為限，間接證據亦包括在內，
    然而無論直接證據或間接證據，其為訴訟上之證明，須於通
    常一般之人均不致有所懷疑，而得確信其為真實之程度者，
    始得據為有罪之認定，倘其證明尚未達到此一程度，而有合
    理之懷疑存在而無從使事實審法院得有罪之確信時，即應由
    法院為諭知被告無罪之判決（最高法院著有76年臺上字第49
    86號判例可資參照）。茲槍砲彈藥刀械管制條例第8 條第4
    項所規定寄藏槍枝罪之構成要件，既以具有殺傷力之槍枝為
    受寄標的者，始足當之，已如前述，本件被告甲○○前揭時
    地同時受寄Ａ、Ｂ兩把改造手槍，固據被告甲○○自白如上
    ，該Ｂ槍經其持往上址蔡旻諺住處時，曾順利擊發兩枚制式
    子彈之事實，亦經論述如前，茲依一般制式子彈設計、擊發
    之原理，係藉彈殼底部以高爆火藥製作之底火，經設置於槍
    枝擊鎚上撞針撞擊引燃，進而引爆彈殼內填充之火藥爆炸，
    造成氣體急速膨脹，並將彈頭沿槍管導引方向推擠射出，則
    其槍枝是否具殺傷力，除其機械設計之連動，是否能在彈室
    中引燃底火而引發爆炸推力外，尚賴其槍身、槍管製造之密
    合程度，能否形成足以承受子彈爆炸所生巨大膨脹壓力之強
    固密閉環境，將空氣壓力集中以推進子彈沿槍管加速射出，
    獲致足供穿破人體皮肉層之動能而定，茲依前述，雖足認Ｂ
    槍確有擊發子彈之能力，然其槍枝既未經扣案，尚無從鑑定
    其擊發射出子彈之動能，復不能依現有卷證推知其殺傷力之
    有無，揆諸前開說明，自應為有利於被告事實之認定，應認
    此部分不能證明被告犯罪，然公訴意旨既認此與上開經論罪
    之持有槍枝犯行有單純一罪關係，爰不另為無罪之諭知，附
    此敘明。
據上論斷，依刑事訴訟法第299 條第1 項前段，槍砲彈藥刀械管
制條例第8 條第4 項、第12條第4 項，刑法第11條前段、第305
條、第55條、第42條第3 項、第51條第5 款、第38條第1 項第1
款，刑法施行法第1 條之1 ，中華民國96年罪犯減刑條例第2 條
第1 項第3 款、第7 條、第11條，判決如主文。
本案經檢察官許英輝到庭執行職務
中　　華　　民　　國　　96　　年　　9 　　月　　21　　日
            刑事第二庭    　審判長法　官  黃國永
                                  法　官  蘇碧珠
                                  法　官  陳松檀
以上正本證明與原本無異。
如不服本判決應於收受本判決送達後10日內向本院提出上訴書狀
，其未敘述上訴理由者，並得於提起上訴後10日內向本院補提理
由書狀（均須按他造當事人之人數附繕本）「切勿逕送上級法院
」
中　　華　　民　　國　　96　　年　　9 　　月　　21　　日
                                  書記官  林祥玉
附錄本案論罪科刑法條全文：
槍砲彈藥刀械管制條例第8條
未經許可，製造、販賣或運輸鋼筆槍、瓦斯槍、麻醉槍、獵槍、
空氣槍或第4條第1項第1款所定其他可發射金屬或子彈具有殺傷
力之各式槍砲者，處無期徒刑或5年以上有期徒刑，併科新臺幣1
千萬元以下罰金。
未經許可，轉讓、出租或出借前項所列槍枝者，處5 年以上有期
徒刑，併科新臺幣1 千萬元以下罰金。
意圖供自己或他人犯罪之用，而犯前二項之罪者，處無期徒刑或
7 年以上有期徒刑，併科新臺幣1 千萬元以下罰金。
未經許可，持有、寄藏或意圖販賣而陳列第1 項所列槍枝者，處
3 年以上10年以下有期徒刑，併科新臺幣700 萬元以下罰金。
第1 項至第3 項之未遂犯罰之。
槍砲彈藥刀械管制條例第12條
未經許可，製造、販賣或運輸子彈者，處1 年以上7 年以下有期
徒刑，併科新台幣500 萬元以下罰金。
未經許可，轉讓、出租或出借子彈者，處6 月以上5 年以下有期
徒刑，併科新台幣300 萬元以下罰金。
意圖供自己或他人犯罪之用，而犯前二項之罪者，處3 年以上10
年以下有期徒刑，併科新台幣700 萬元以下罰金。
未經許可，持有、寄藏或意圖販賣而陳列子彈者，處5 年以下有
期徒刑，併科新台幣300 萬元以下罰金。
第 1 項至第 3 項之未遂犯罰之。
中華民國刑法第305條
（恐嚇危害安全罪）
以加害生命、身體、自由、名譽、財產之事，恐嚇他人致生危害
於安全者，處2 年以下有期徒刑、拘役或3 百元以下罰金。
